臺灣臺南地方法院刑事判決　　　　　　　　　　　　　九十二年度訴字第九五三號
　　公　訴　人　臺灣臺南地方法院檢察署檢察官
　　被　　　告　戊　○　○
　　輔　佐　人　丁　○　○
　　即被告之姐
　　選任辯護人　曾　仁　勇
右列被告因搶奪案件，經檢察官提起公訴（九十二年度偵字第八二八七號），本院判
決如左：
    主  文
戊○○意圖為自己不法之所有，而搶奪他人之動產，處有期徒刑壹年。
    事  實
一、戊○○（原名：黃木山）為自幼瘖啞人，曾於民國七十九年間因騎車搶奪案件，
    經本院判處有期徒刑二年六月確定，嗣經減刑為一年三月；又於八十二年十一月
    間因騎車搶奪案件，經本院判處有期徒刑一年六月確定，縮短刑期後於八十四年
    六月十七日執行完畢（均未構成累犯）。其於九十二年一月十二日凌晨一時四十
    分許，頭戴安全帽騎乘一輛不詳車號之機車，行經臺南縣永康市○○路二四六巷
    二七弄二號前，見丙○○一人騎乘機車，並將皮包掛於左肩上，竟意圖為自己不
    法之所有，趁丙○○不備之際，徒手搶奪丙○○所有之皮包一只（內有新臺幣二
    千餘元、國民身分證、駕照、提款卡、健保卡各一張、現金卡二張及ＮＯＫＩＡ
    牌三三一○型、門號0000000000號、ＩＭＥＩ碼000000000
    000000號行動電話一支，下稱系爭手機）。戊○○得手後旋即將門號00
    00000000號行動電話之ＳＩＭ卡插入系爭手機使用，嗣經警調閱通聯紀
    錄循線查獲，並起出丙○○所有系爭手機一支。
二、案經臺東縣警察局移送臺灣臺南地方法院檢察署檢察官偵查起訴。
    理  由
一、訊據被告戊○○固坦承持有並使用過被害人丙○○所有系爭手機，惟矢口否認有
    何搶奪犯行，辯稱：該手機乃朋友甲○○在其住家附近所贈與，其後又改稱是在
    住家附近撿到云云（見本院卷第四三、四四頁），辯護意旨認為被害人不能指認
    被告為行搶之人，不能僅憑被告持有系爭手機，遽認被告涉有搶奪犯行（見本院
    卷第三一頁至第三八頁）。經查：
  (一)扣案行動電話一支為ＮＯＫＩＡ牌三三一○型、ＩＭＥＩ碼為00000000
    0000000號，乃在被告位於臺南縣永康市○○○路九○二巷二一號之十九
    住處查獲，業據所有人丙○○領回，有扣押筆錄、扣押物品目錄表及贓證物品保
    領據各一紙在卷可憑（見本院卷第九頁至第十一頁）。證人即被害人丙○○證稱
    ：「九十二年一月十二日凌晨一點四十分在永康市○○路二四六巷二七弄二號，
    當時我騎摩托車，嫌犯一人騎機車從我後方搶我背在左肩的皮包，但一開始並未
    搶走，因為拉扯緣故，我也摔倒在地，嫌犯此時再繞回來，停下機車後走過來搶
    走我的皮包。」等語（見警卷第四頁，偵查卷第八、九頁）。又證人丙○○供稱
    系爭手機乃搭配門號0000000000號使用，被搶當日約凌晨一時許曾有
    通聯情形，經調閱上開門號雙向通聯記錄，最後一次通話紀錄為九十二年一月十
    一日夜間二十三時二分四十三秒，使用行動電話之ＩＭＥＩ碼為0000000
    00000000號即系爭手機，有通聯記錄一份在卷可憑（見警卷第十三頁至
    第十五頁）。
  (二)證人即被告之姐丁○○證稱：「系爭手機是我弟弟戊○○交給我的，並搭配我原
    先申請的門號0000000000號使用，上開門號大多是我母親使用，偶而
    戊○○會拿去用。戊○○告訴我是他朋友甲○○將系爭手機給他的。」等語（見
    警卷第五、六頁）。而被告確實將系爭手機插入證人丁○○所申請行動電話門號
    0000000000號使用，業據其自承在卷（見本院卷第一二五頁）。依據
    上開行動電話門號於九十二年一月十日起至同年月二十日止之通聯紀錄顯示，被
    告以上開行動電話門號ＳＩＭ卡插入系爭手機，留有紀錄之時間為九十二年一月
    十二日上午七時二十五分三十六秒，使用方式為以系爭手機發出短訊（發受話欄
    位為２）；惟上開行動電話門號搭配系爭手機未記載時間之最早紀錄，為撥打至
    0000000000號被告使用之行動電話（發受話欄位為０），且所使用基
    地台均為鄰近被告住處（臺南縣永康市○○○路九○二巷二一號之十九）之０６
    ２７１基地台（臺南縣永康市○○○路五一五號四樓），有中華電信股份有限公
    司行動通信分公司帳務管理處函附之雙向通聯紀錄及通聯紀錄問題函覆各一份足
    憑（見偵查卷第十三頁至第十六頁、第十九頁）。
  (三)證人甲○○於本院審理時證稱：「我以前曾和被告戊○○一起騎車行搶過二次，
    由被告負責騎車，我負責出手搶皮包，一起坐牢出獄後就沒有跟被告聯絡過，也
    不知道被告在九十二年中旬到臺北工作，我的手機號碼以前是00000000
    00號，現在改用0000000000號，我已經有超過一年以上時間沒有和
    被告聯絡，也不太記得被告的電話號碼，我會傳簡訊，但沒有在九十二年一月十
    二日凌晨三點傳簡訊給被告，也沒有拿或送手機給被告。我也沒有在九十二年一
    月十二日凌晨一時四十分戴安全帽，在臺南縣永康市○○路二四六巷二七弄二號
    前，搶奪一位女子的皮包，那時我人在家裡。」等語（見本院卷第一一四頁至第
    一一九頁），而手機門號0000000000號確實曾為證人甲○○所使用，
    其於九十二年一月十二日起至同年月二十六日之通聯記錄中，一月十二日最早之
    紀錄為下午十四時十一分三十九秒之短訊服務，其間並沒有與00000000
    00號、0000000000號等被告及證人丁○○使用門號之通聯紀錄，有
    通聯資料一份在卷足憑（見警卷第二六、二七頁）。
  (四)綜合上開證據資料，被害人丙○○係於九十二年一月十二日凌晨一點四十分，在
    永康市○○路二四六巷二七弄二號，遭搶走皮包及其內之系爭手機，隨後系爭手
    機即於當日上午七時二十五分三十六秒之前，由被告持有並使用，再由更早之前
    被告即以系爭手機撥打至其所使用之0000000000號行動電話，更可得
    知被告持有系爭手機之實際時間，當更早於上午七時二十五分三十六秒之前；此
    外，被害人遭搶地點亦與被告住處及基地台地點十分鄰近。而被告就持有系爭手
    機之原因乙節，於本院審理訊問前，均辯稱乃甲○○於九十二年一月十二日凌晨
    三點發出短訊到0000000000號給被告，二人至嫊月商店後，甲○○即
    將手機交給被告云云（見偵查卷第十頁），惟經證人甲○○於審判期日證稱，當
    日並未與被告見面，也沒有行搶手機，且證人對於其與被告先前何以認識之情節
    ，仍願自承係因共同行搶而結識，另查證人甲○○及被告所提供門號之通聯紀錄
    ，於被害人當日遭搶之凌晨三時並無簡訊紀錄，足認證人甲○○所為供述有高度
    真實性，可認被告欲將本件行搶之事，推由早年共同行搶之甲○○，充為搪塞之
    辯，顯為畏罪卸責之詞；被告辯詞遭窺破後，又改稱手機並非甲○○交予被告，
    乃自行撿拾而得（見本院卷第一二四頁），惟查被告並非毫無刑事前科之人，曾
    有二次飛車行搶紀錄，有臺灣高等法院被告全國前案紀錄表一份在卷可憑（見本
    院卷第四頁至第九頁），以被告曾有刑事案件受審經驗，如確實拾獲系爭手機，
    ，自可光明坦承，即可避免相關刑事追訴之不利益，何需謊稱系爭手機乃甲○○
    所給予之物，更見被告意在掩飾搶奪犯行至明。因此，由被害人丙○○遭搶時間
    與被告使用系爭手機之時間十分緊接、地緣鄰近，佐以證人甲○○根本未曾與被
    告見面等情，雖被害人並未明白指認被告為行搶之人，惟由上開證據資料綜合推
    斷，足認被告即為搶奪被害人丙○○之人。綜上，本案事證明確，被告犯行應堪
    認定。
二、核被告戊○○所為，係犯刑法第三百二十五條第一項之搶奪罪。被告出生後四十
    多日即因嚴重發燒導致耳聾並無法說話，有行政院衛生署臺北醫院九十二年十一
    月十七日北醫歷字第八七五二號函附之精神科心理衡鑑、心理治療轉介單一份在
    卷可憑（見本院卷第六三、六四頁），為自幼瘖啞人，應依刑法第二十條之規定
    減輕其刑。另辯護意旨雖稱被告有智能不足情形，並提出診斷證明書一紙為證（
    見本院卷第九八頁），惟查行政院衛生署臺北醫院精神科實施心理衡鑑，結論認
    為被告僅落在邊緣性智能不足範圍，且被告設籍於臺南縣永康市，能隻身前往臺
    北縣泰山鄉某貨運公司擔任運送職務，是被告之日常生活能力，對於社會事實之
    理解能力，與對於一般人的基本溝通，應無障礙，尚無精神耗弱情形，附此敘明
    。爰審酌被告曾有二次騎車行搶前科，業據被告自承在卷（見本院卷第一二三頁
    ），並有臺灣高等法院被告全國前案紀錄表一份在卷可憑（見本院卷第四頁至第
    九頁），時過多年又再犯本件飛車搶奪之罪，足見欠缺法紀觀念，且被告於深夜
    行搶騎車單身女子，不顧被害人因而有摔傷致命之餘，犯罪手段激烈，而造成被
    害人深層恐懼，嚴重破壞社會治安，且被告犯後全然否認犯行，態度不能稱為良
    好等一切情狀，量處如主文第一項所示之刑，以示懲儆。
據上論斷，應依刑事訴訟法第二百九十九條第一項前段，刑法第三百二十五條第一項
、第二十條，判決如主文。
本案經檢察官乙○○到庭執行職務。
中      華      民      國      九十三      年     五     月    十二    日
                                臺灣臺南地方法院刑事第一庭
                                      審判長法  官   侯明正
                                            法  官   柯顯卿
                                            法  官   李東柏
右正本證明與原本無異。
如不服本判決，應於判決送達後十日內向本院提出上訴狀( 應附繕本 )。
                        書記官   李國敬
中      華      民      國      九十三      年     五     月    十二    日
附錄本案論罪科刑法條全文：
刑法第三百二十五條第一項
意圖為自己或第三人不法之所有，而搶奪他人之動產者，處六月以上五年以下有期徒
刑。
